【裁判字號】    99,抗,1202
【裁判日期】    990811
【裁判案由】    清償借款
【裁判全文】
臺灣高等法院民事裁定                  99年度抗字第1202號
抗  告  人  聯邦商業銀行股份有限公司
法定代理人  甲○○
代  理  人  乙○○
抗告人因與相對人鄭雅文、鄭文山、鄭秀文、鄭志緯、鄭志豪等
間請求清償借款事件，對於中華民國99年6月28日臺灣臺北地方
法院98年度審訴字第4809號所為裁定提起抗告，本院裁定如下：
  如下：
    主  文
原裁定廢棄，應由原法院更為裁定。
    理  由
一、按判決如有誤寫、誤算或其他類此之顯然錯誤者，法院得依
    聲請或依職權以裁定更正；其正本與原本不符者，亦同，民
    事訴訟法第232條第1項定有明文。上開規定，於裁定準用之
    ，同法第239條亦定有明文。所謂顯然錯誤，指判決中所表
    示者與法院本來之意思不符，其事一見甚明者而言，包括判
    決所記之事實與理由有相矛盾之處，凡足生與法院真意相左
    之結果者，均得依上開法條更正之（最高法院74年度台抗字
    第54號裁定意旨參照）。
二、抗告意旨略以：相對人鄭雅文為主債務人，自應就系爭借款
    負全部清償之責，惟原法院判決中有關相對人之記載鄭雅文
    「即」鄭李月琴之繼承人，僅係就訴外人鄭李月琴之保證債
    務部分為判決，未將鄭雅文應負主債務之部分為判決；同理
    ，鄭文山部分，其原為本案系爭借款之連帶保證人，自應就
    系爭債務負連帶清償之責，惟原審法院之判決記載鄭文山「
    即」鄭李月琴之繼承人，僅就訴外人鄭李月琴之保證債務部
    分判決。準此，相對人鄭雅文、鄭文山與其餘相對人鄭秀文
    、鄭志緯、鄭志豪間所負之債務責任內容不同，自應有更正
    98審訴字第4809號之民事判決有關相對人內容記載之必要等
    語。
三、經查，相對人鄭雅文於民國（下同）86年6月20日簽發借據
    ，並邀同相對人鄭文山及訴外人鄭李月琴為連帶保證人，向
    抗告人申貸金額新台幣(下同)600萬元，其中訴外人鄭李月
    琴於89年4月27日死亡，依民法第1138條之規定，由相對人
    鄭雅文、鄭文山、鄭秀文、鄭志緯、鄭志豪等為鄭李月琴之
    繼承人，且均未聲明為限定或拋棄繼承，而依繼承、消費借
    貸契約及連帶保證契約之法律關係，依法相對人應連帶返還
    借款本息及違約金一事，為原審法院所判決認定之事實。是
    以相對人鄭雅文與鄭文山除依繼承之法律關係負連帶清償債
    務之責任外，尚兼具主債務人及連帶保證人之性質，其餘就
    鄭秀文、鄭志緯及鄭志豪等三人部分，乃僅依繼承之法律關
    係負連帶清償之責，其兩者間之身份及其性質具有本質上之
    不同。故抗告人起訴時請求相對人之記載「被告兼鄭李月琴
    之繼承人鄭雅文、被告兼鄭李月琴之繼承人鄭文山、被告即
    鄭李月琴之繼承人鄭秀文、被告即鄭李月琴之繼承人鄭志緯
    、被告即鄭李月琴之繼承人鄭志豪」(見原審卷第3頁，起訴
    狀當事人欄之記載) 。然原審法院判決書當事人欄記載為「
    庚○○○○○○○○○○○、丙○○○○○○○○○○○、
    己○○○○○○○○○○○、戊○○○○○○○○○○○、
    丁○○○○○○○○○○○」(見原審判決書之記載)。又原
    審法院係依繼承、消費借貸及連帶保證契約之法律關係判決
    相對人等連帶清償抗告人之借款債權。是依上開當事人欄之
    記載，恐致使其誤解相對人鄭雅文及鄭文山僅就繼承法上之
    法律關係，對鄭李月琴之連帶保證債務負清償之責，而對主
    債務人及其連帶保證人之部分，有原審法院未為之審理之疑
    義。核屬顯然錯誤之範疇，原裁定竟以其記載方式，均不影
    響抗告人所列相對人自始即為鄭雅文、鄭文山、鄭秀文、鄭
    志緯、鄭志豪等五人，而判決書亦記載相對人為鄭雅文、鄭
    文山、鄭秀文、鄭志緯、鄭志豪等五人，並無誤寫之錯誤存
    在，而駁回抗告人所為更正錯誤之聲請。揆諸首揭規定及裁
    判意旨，仍屬法院判決顯然錯誤之範圍，應由原法院裁定更
    正。是原裁定駁回抗告人所為更正錯誤之聲請，自有未洽。
    抗告論旨指摘原裁定不當，聲明廢棄，為有理由，爰將原裁
    定廢棄，發回原法院更為妥適之處理。
四、據上論結，本件抗告為有理由，爰依裁定如主文。
中    華    民    國    99    年    8     月    11    日
                    民事第五庭
                        審判長法  官  李錦美
                              法  官  陳博享
                              法  官  黃雯惠
正本係照原本作成。
不得抗告。
中    華    民    國    99    年    8     月    11    日
                              書記官  秦慧榮

司法院資訊處製作；財團法人民間司法改革基金會備份。
